臺灣高等法院刑事判決　　　　　　　　99年度上易字第2808號
上　訴　人
即　被　告　丁厚仁
上列上訴人因妨害自由案件，不服臺灣板橋地方法院99年度易字
第784號，中華民國99年10月12日第一審判決（起訴案號：臺灣
板橋地方法院檢察署98年度偵字第33725號），提起上訴，本院
判決如下：
    主  文
上訴駁回。
    事  實
一、丁厚仁前於93年間因賭博案件，經臺灣彰化地方法院以93年
    度易字第1175號判決判處有期徒刑4月確定，於民國94年3月
    25日易科罰金執行完畢。詎仍不知悔改，竟因其女友林家羚
    （所涉恐嚇部分，業經檢察官以98年度偵字第33725號為不
    起訴處分）與李逢榮有訴訟糾紛，遂與其女友林家羚於98年
    10月22日晚上11時許，前往臺北縣土城市○○路55巷19弄3
    號2樓李逢榮住處樓下欲找李逢榮理論，李逢榮拒絕下樓，
    丁厚仁即基於恐嚇之犯意，在李逢榮住處樓下對住在上址2
    樓之李逢榮及其母洪美麗大聲恫稱：「李逢榮再不下來就要
    放火燒全家」等語，以此加害生命、身體、財產之事，恫嚇
    李逢榮、洪美麗，致渠等心生畏懼致生危害於安全。
二、案經李逢榮、洪美麗訴由臺北縣政府警察局土城分局報請臺
    灣板橋地方法院檢察署檢察官偵查起訴。
    理  由
壹、程序部分
    按被告以外之人於審判外之言詞或書面陳述，除法律有規定
    者外，不得作為證據；又被告以外之人於審判外之陳述，雖
    不符合同法第159條之1至第159條之4之規定，但經當事人於
    審判程序同意作為證據，法院審酌該言詞陳述或書面陳述作
    成時之情況，認為適當者，亦得為證據。當事人、代理人或
    辯護人於法院調查證據時，知有第159條第1項不得為證據之
    情形，而未於言詞辯論終結前聲明異議者，視為有前項之同
    意，刑事訴訟法第159條第1項及第159條之5分別定有明文。
    本判決下列其餘引用之證據資料，均經依法踐行調查證據程
    序，當事人於本院言詞辯論終結前亦未聲明異議，本院審酌
    證據資料製作時之情況，均無違法不當及證明力明顯過低之
    瑕疵，亦查無依法應排除其證據能力之情形，認以之作為證
    據應屬適當，皆有證據能力。
貳、實體方面
  一訊據被告丁厚仁固坦承於上開時、地，前往臺北縣土城市○
    ○路55巷19弄3號2樓告訴人洪美麗、李逢榮住處樓下之事實
    ，惟矢口否認有何恐嚇犯行，辯稱：當天因為告訴人李逢榮
    恐嚇伊，伊有報警處理，但警察說那是小事，要我們自己處
    理，所以伊與伊女友林家羚就到李逢榮住處樓下叫李逢榮下
    樓，伊只有在樓下大喊「李逢榮你敢騷擾人家不敢下來喔！
    」，伊並沒有說要放火燒他們全家。如果伊有恐嚇意圖，為
    何要到警局備案，伊雖然口氣不好，但沒有恐嚇他們云云。
    經查：
    (一)被告與其女友林家羚於98年10月22日晚上11時許，前往臺
      北縣土城市○○路55巷19弄3號2樓告訴人李逢榮住處樓下
      欲找告訴人李逢榮理論，告訴人李逢榮拒絕下樓，被告即
      在告訴人住處樓下恫稱：「李逢榮再不下來就要放火燒全
      家」等語，以此加害生命、身體、財產之事，恫嚇告訴人
      李逢榮及其母洪美麗等情，業據告訴人李逢榮、洪美麗分
      於偵查中、原審審理時指證綦詳（見98年度偵字第33725
      號卷第53至54頁、第65至66頁、原審卷第56至57頁、第54
      頁反面至55頁），核與證人即鄰居黃日星於偵查中、原審
      審審理時證述：伊住在告訴人同棟5樓，98年10月22日晚
      上約11點多在家準備睡覺，那天有下毛毛雨，當時有一男
      子在樓下一直叫李逢榮下來，喊如果不下來要放火燒房子
      ，伊住在5樓，怕他們放火燒，伊看情形不行，就報警等
      語相符（見上揭偵卷第64頁、原審卷第57頁反面）。衡情
      ，證人黃日星與被告並無仇隙，僅因與告訴人住居同棟公
      寓而見聞上開事實，應無可能甘冒偽證重責而虛捏事實誣
      陷被告。告訴人李逢榮、洪美麗之指訴，應堪採信。
    (二)按告訴人、證人之陳述有部分前後不符，或相互間有所歧
      異時，究竟何者為可採，法院仍得本其自由心證予以斟酌
      ，非謂一有不符或矛盾，即應認其全部均為不可採信；尤
      其關於行為動機、手段及結果等之細節方面，告訴人之指
      陳，難免故予誇大，證人之證言，有時亦有予渲染之可能
      ；然其基本事實之陳述，若果與真實性無礙時，則仍非不
      得予以採信（最高法院74年台上字第1599號判例參照）。
      次按人類對於事物之注意及觀察，有其能力上之限制，未
      必如攝影機或照相機般，對所發生或經歷的事實能機械式
      無誤地捕捉，亦未必能洞悉事實發生過程之每一細節及全
      貌。且常人對於過往事物之記憶，隨時日之間隔而漸趨模
      糊或失真，自難期其如錄影重播般地將過往事物之原貌完
      全呈現。告訴人李逢榮於警詢時指稱：被告與林家羚2人
      至伊住處，並說再不下來就殺你全家，不然就放火燒你房
      子等語（見上揭偵卷第12頁）；於偵查中證稱：被告與林
      家羚2人至伊住處，是被告說要放火燒我全家，林家羚未
      開口等語（見上揭偵卷第54頁）；於原審審理時證稱：被
      告與林家羚至伊住處樓下，被告大喊如果不下來要放火燒
      我們全家，殺我們全家，林家羚好像沒出聲等語（見原審
      卷第56頁背面）。告訴人洪美麗於偵查中證稱：被告說要
      放火燒房子，林家羚有講1句，但內容沒聽清楚等語（見
      上揭偵卷第65頁）；於原審審理時證稱：被告在樓下喊不
      下來就要放火燒我們全家，殺我們全家，沒聽到林家羚聲
      音等語（見原審卷第55頁）。證人黃日星於偵查中證稱：
      1男1女在樓下大喊，男的喊要放火燒房子，女的喊比較小
      聲等語（見上揭偵卷第64頁）；於原審審理時證稱：被告
      在樓下喊不下來要放火燒房子，伊沒有聽到被告說要殺他
      們全家，也沒聽到女生喊等語（見原審卷第57至58頁）。
      是告訴人李逢榮、洪美麗、證人黃日星就被告有無說要殺
      告訴人全家，林家羚有無喊話等節之陳述，前後尚非一致
      ，彼此間亦未盡相符。惟告訴人李逢榮、洪美麗、證人黃
      日星就被告在告訴人住處樓下喊不下來就要放火燒全家之
      基本事實之陳述始終一致，渠等就被告有無說要殺告訴人
      全家，林家羚有無喊話等節，或有渲染、誇大，或純因記
      憶模糊而混淆，然均無礙上開基本事實之真實性，仍非不
      得予以採信。
    (三)證人即被告女友林家羚於原審審理時固證稱：案發當天伊
      與被告先去警察局請警察跟我們一起去告訴人李逢榮家，
      但警察叫我們自己過去就可以了，我們過去後，被告叫李
      逢榮下來，但是沒有人回應，因為當天雨下很大，被告叫
      很大聲，樓上的鄰居有探頭出來看，被告就叫鄰居報警，
      大約不到10分鐘，警察就來了，警察跟我們說在那邊大聲
      喊叫會騷擾到別人，就叫我們離開，我們就走了，被告並
      沒有說要放火燒李逢榮全家云云（見原審卷第41頁、第42
      頁）。但查，證人林家羚所述與證人黃日星所述不符，且
      證人林家羚與被告關係密切，且涉與被告共同恐嚇告訴人
      遭警員移送偵辦（因罪嫌不足經檢察官為不起訴處分確定
      ），本難期證人為真實之證述。證人林家羚上開證述，要
      屬故為迴護被告之詞，不足採信。至告訴人另有恐嚇被告
      及證人林家羚之行為，及藉本案要求被告及證人林家羚賠
      償和解等情，與被告有無本件恐嚇犯行，並無直接關聯，
      均無從為有利於被告之認定。
    (四)綜上所述，被告上開所辯，要屬事後畏罪卸責之詞，不足
      採信。本件事證明確，被告恐嚇犯行，洵堪認定，應依法
      論科。
  二核被告所為，係犯刑法第305條之恐嚇危害安全罪。被告以
    一恐嚇行為同時恐嚇告訴人李逢榮、洪美麗，應依想像競合
    犯之規定，從一重處斷。又被告有事實欄所載犯罪前科及執
    行情形，有本院被告前案紀錄表在卷可稽，其受有期徒刑執
    行完畢，5年以內故意再犯本件有期徒刑以上之罪，應依刑
    法第47條第1項之規定，論以累犯，並加重其刑。
  三原審以被告罪證明確，適用刑法第305條、第55條、第47條
    第1項、第41條第1項前段，刑法施行法第1條之1規定，並審
    酌被告僅因細故，竟恣意出言而為本件恐嚇犯行，法治觀念
    薄弱，不足為取，兼衡被告犯罪之動機、目的、手段、對告
    訴人所造成之危害程度，暨犯後飾詞卸責、否認犯行等一切
    情狀，量處拘役50日，並諭知易科罰金之折算標準。原審認
    事用法並無不當，量刑亦屬妥適。被告上訴意旨猶執陳詞，
    指摘原判決不當，為無理由，應予駁回。
據上論斷，應依刑事訴訟法第368條，判決如主文。
本案經檢察官王壬貴到庭執行職務。
中    華    民    國   100    年    3     月    3     日
                  刑事第七庭  審判長法  官  陳憲裕
                                    法  官  游紅桃
                                    法  官  楊智勝
以上正本證明與原本無異。
不得上訴。
                                    書記官  林桂玉
中    華    民    國   100    年    3     月    4     日
附錄：本案論罪科刑法條全文
中華民國刑法第305條（恐嚇危害安全罪）
以加害生命、身體、自由、名譽、財產之事，恐嚇他人致生危害
於安全者，處2年以下有期徒刑、拘役或3百元以下罰金。